臺灣新竹地方法院民事裁定　　　　　　　 100年度抗字第71號
抗　告　人　茂德科技股份有限公司
法定代理人　陳民良
相　對　人　元大商業銀行股份有限公司
法定代理人　顏慶章
上列抗告人與相對人間因本票裁定事件，對於中華民國100 年8
月24日本院100 年度司票字第542 號裁定提起抗告，本院裁定如
下：
    主  文
抗告駁回。
抗告程序費用新臺幣壹仟元由抗告人負擔。
    理  由
一、按執票人向本票發票人行使追索權時，得聲請法院裁定後強
    制執行，票據法第123 條定有明文。又按本票執票人，依票
    據法第123 條規定，聲請法院裁定許可對發票人強制執行，
    係屬非訟事件，此項聲請之裁定，及抗告法院之裁定，僅依
    非訟事件程序，就本票形式之要件是否具備予以審查為已足
    ，並無確定實體上法律關係存否之效力，若係實體上問題，
    應依訴訟程序另謀解決，非非訟事件程序所得審究，最高法
    院56年台抗字第714 號、57年台抗字第76號亦著有判例可資
    參照。
二、本件相對人於原審主張：伊執有抗告人簽發如原審裁定所示
    之本票1 紙（下稱系爭本票），並免除作成拒絕證書，詎屆
    期向抗告人提示，尚欠美金5,717,831.09元未獲付款，爰依
    票據法第123 條規定聲請裁定許可強制執行等情，業據相對
    人於原審提出系爭本票1 紙為證。原裁定予以准許，即無不
    合。
三、抗告意旨略以：
  (一)緣抗告人前曾簽立進口融資及委任承兌契約與約定書各1 份
    向相對人申辦貸款，另為擔保前開貸款之依約清償，遂應相
    對人之要求簽發系爭本票予相對人收執，嗣因原契約部分內
    容變更，抗告人復簽署增補約據及約定書各1 份。由於抗告
    人受全球DRAM產業景氣衰退所拖累，財務狀況生窘，乃於民
    國（下同）100 年6 月間向往來借貸之所有金融機構申請就
    聯貸與自貸授信案件准許降息，經與前開金融機構開會協商
    後達成結論，即包含相對人在內之抗告人之所有債權銀行同
    意自同年6 月1 日起至同年12月31日止，抗告人得就所有聯
    貸與自貸授信案件，暫按年利率0.1%按月付息，至於其餘差
    額利息，則於前開期限屆至之次月或策略投資人資金到位後
    之次月開始，分7 期按月平均支付，有前開會議紀錄可稽，
    嗣抗告人遵循前開會議之結論，於同年7 、8 月間，按與相
    對人所約定繳息日支付按年利率0.1%計算之利息予相對人。
    詎料，相對人於100 年8 月間突對抗告人寄發催款通知，謂
    抗告人未如期依約繳足應繳利息，因而限期抗告人繳清前開
    利息欠款云云，抗告人旋即於同年8 月10日函覆相對人表達
    未有相對人所陳未如期依約繳足應繳利息之事，然相對人卻
    於同年8 月16日復回文表示，就兩造間自貸授信案件，相對
    人並未同意抗告人之調降利率之要求，前開會議紀錄僅供債
    權銀行簽報是否同意之依據，非謂全體債權銀行均已同意該
    日會議結論云云，並執系爭本票向原審聲請裁定准許強制執
    行獲准。
  (二)然參前開會議紀錄第六點結論部分第1 、2 小點分別記載「
    各債權銀行（包括自貸及聯貸）變更利率條件如下…」、「
    各債權銀行完成變更利率條件之授信程序後…」等語，顯見
    於前開會議中，包含相對人在內之所有抗告人之債權銀行皆
    已同意其等與抗告人間聯貸案與自貸案，抗告人得於前開期
    限採降息掛帳之方式繳息，只不過抗告人之所有債權銀行尚
    須於會後補行其等各自內部授信程序，絕不可解釋成須待前
    開各債權銀行補行完成其等各自內部授信程序後，前開會議
    結論內容方產生拘束力，且依前開會議紀錄第六點結論內容
    編排之方式以觀，倘若第2 小點「各債權銀行完成變更利率
    條件之授信程序」亦為抗告人之債權銀行受前開會議結論內
    容拘束之前提條件，自應記載於第1 小點「各債權銀行（包
    括自貸及聯貸）變更利率條件如下…」內容裡，而非獨立記
    載為第2 小點，又就第2 小點載明各債權銀行簽署「授信條
    件變更確認函」之期限為100 年9 月9 日以觀，苟若須待各
    債權銀行完成變更利率條件之授信程序後，方受前開會議結
    論內容拘束，則各債權銀行同意抗告人得採降息掛帳之方式
    繳息之起始日理應定於100 年9 月9 日之後，實不可能如前
    開會議紀錄內容所載於同年6 月1 日起抗告人即得採降息掛
    帳之方式繳息，足證包含相對人在內之所有抗告人之債權銀
    行確已同意其等與抗告人間聯貸及自貸案，抗告人自同年6
    月1 日起即得採降息掛帳之方式按月繳息，換言之，自作成
    前開會議紀錄起，包含相對人在內之所有抗告人之債權銀行
    即已受前開會議結論內容之拘束。
  (三)又抗告人並未於系爭本票上填寫到期日，此有系爭本票影本
    1 紙可證，是系爭本票上所載到期日100 年6 月21日係相對
    人自行所填載，惟依抗告人前所簽署之授權書記載，唯有於
    債務屆期或視實際債務履行情況（即抗告人構成違約）時，
    相對人方有權逕行填載系爭本票之到期日，然兩造間之債務
    既未屆期，且抗告人亦未有違約之情，則相對人逕自填載系
    爭本票之到期日，進而向抗告人主張票據權利，自與兩造間
    前開約定相違等語。並聲明：原裁定不利於抗告人之部分廢
    棄；原裁定程序費用及本件抗告費用均由相對人負擔。
四、經查，依原審卷附相對人所提出之系爭本票影本所示，系爭
    本票發票人欄確有抗告人名義之簽名字跡，而本票准許強制
    執行之裁定，係屬非訟事件裁定，為裁定之法院僅就本票為
    形式上審查，以決定強制執行許可與否，並無確定實體上法
    律關係存否之效力，且原審亦就系爭本票是否具備形式要件
    ，依非訟事件程序進行審查，認定並無票據無效之情形存在
    ，乃裁定准許強制執行，依法並無違誤。至抗告人所稱上情
    ，即便屬實，亦係實體法上之爭執，揆諸首揭說明，應由抗
    告人另行提起訴訟，以資解決，尚非本件非訟程序所得加以
    審究，其提起抗告為無理由，應予駁回。
五、據上論結，本件抗告為無理由，依非訟事件法第46條、第24
    條第1 項、第21條第2 項，民事訴訟法第495 條之1 第1 項
    、第449 條第1 項、第95條、第78條，裁定如主文。
中    華    民    國   100    年    9     月    21    日
                  民事第一庭  審判長法  官  蔡孟芳
                                    法  官  林麗玉
                                    法  官  朱美璘
以上正本係照原本作成。
如不服本裁定，僅得於收受本裁定正本送達後10日內，以適用法
規顯有錯誤為理由，向本院提出再抗告狀，（須附繕本一份及繳
納再抗告裁判費新台幣1,000元）。
中    華    民    國   100    年    9     月    21    日
                                    書記官  王恬如